臺灣臺北地方法院民事判決　九十一年度訴字第八四二號
　　原　　　告　柏林股份有限公司
　　法定代理人　甲○○
　　訴訟代理人　乙○○
　　被　　　告　國開營造股份有限公司
　　法定代理人　丙○○
右當事人間確認債權存在事件，本院判決如左：
    主      文
原告之訴駁回。
訴訟費用由原告負擔。
    事      實
甲、原告方面：
  一、聲明：確認群武企業股份有限公司（下稱群武公司）對國開營造股份有限公司
      （下稱國開公司）之保固金債權新臺幣（下同）二百二十萬元存在。
  二、陳述：原告承攬訴外人群武公司發包之工程，群武公司尚有三百零二萬四千七
      百四十九元之工程款債權未為清償，經原告聲請臺灣高雄地方法院以九十年促
      字第六○三八七號對群武公司發出支付命令確定，並向鈞院以九十一年度執字
      第六二一號聲請強制執行，且業由鈞院於九十一年一月八日以北院錦九十一民
      執公字第六二一號對被告核發扣押命令，禁止群武公司收取對被告之保固金債
      權或為其他處分，被告亦不得對群武公司清償。惟被告於收受該扣押命令後，
      雖不否認群武公司就「東西向彰濱快官臺中縣EW307標鋼架橋樑工程」（下稱
      系爭工程）對被告尚有保固金債權存在，惟以系爭工程保固期間尚未到期，且
      保固期內倘系爭工程有施工不良等情，被告得自保固金扣抵之事由，對鈞院前
      開扣押命令聲明異議，原告受鈞院通知後，遂基於強制執行法第一百二十條第
      二項之規定，就群武公司對被告有系爭工程保固金債權存在，提起本件確認訴
      訟。
  三、證據：提出鈞院九十一年一月二十二北院錦九十一民執字公字第六二一號通知
      、國開公司聲明異議狀各乙件（以上均為影本）為證。
乙、被告方面：
  一、聲明：原告之訴駁回。
  二、陳述：訴外人群武公司雖與被告就系爭工程訂有工程合約，惟按系爭工程合約
      第五條「付款辦法」第二項及標準條款第八條「工程保固」約定，群武公司應
      負保固責任三年，而保固金俟保固期滿後始無息退還，復按系爭工程合約標準
      條款第十六條「損害賠償」定：「乙方（群武公司）如未依本合約規定施工或
      施工不良、設置欠缺、損害人民生命、身體或財產致使甲方（國開公司）負賠
      償責任時，概由乙方負責賠償，在保固期間內發生上述情形亦同，．．．並得
      在未付估驗款、保留款、履約或保固保證金內抵扣之．．」，故被告對群武公
      司施工不良等之求償，得自保固金內扣抵。系爭工程自八十九年七月二十一日
      起至九十二年七月二十一日止為保固期間，目前仍在工程保固期間內，故群武
      公司目前並無得對被告請求之保固金債權存在，原告請求確認群武公司對被告
      有二百二十萬元之保固金債權存在，並無理由。
  三、證據: 提出工程合約書、工程合約標準條款、工程結算驗收證明書各乙份（以
      上均為影本）為證。
參、本院依職權調取本院九十一年度執字第六二一號民事執行卷宗、臺灣高雄地方法
    院九十年度執字第四一四○一號民事執行卷宗全卷。
    理　　由
一、本件原告起訴主張伊對群武公司有三百零二萬四千七百四十九元之工程款債權，
    且業經向法院核發支付命令確定，伊據此聲請強制執行，已由法院對被告核發扣
    押命令，禁止群武公司收取對被告之保固金債權或為其他處分，被告亦不得對群
    武公司清償。詎料被告於收受該扣押命令後，竟以保固期間尚未到期，且保固期
    內倘系爭工程有施工不良等情，得自保固金扣抵之事由聲明異議，伊遂就群武公
    司對被告有二百二十萬元保固金債權存在提起確認之訴等語。
    被告則以：訴外人群武公司雖與伊就系爭工程訂有工程合約，惟按系爭工程合約
    約定，群武公司應負保固責任三年，保固金須俟保固期滿後始無息退還，另保固
    期內系爭工程倘有瑕疵，被告得就保固金予以扣抵，保固期既尚未屆滿，則群武
    公司目前並無得對伊請求之保固金債權存在，原告請求確認群武公司對伊有保固
    金債權存在，並無理由等語，資為抗辯。
二、原告主張伊對群武公司三百零二萬四千七百四十九元之工程款債權業已取得法院
    確定支付命令，並據以聲請核發禁止群武公司收取對被告之保固金債權或為其他
    處分，被告亦不得對群武公司為清償，惟遭被告聲明異議乙節，有臺灣高雄地方
    法院支付命令確定證明書、本院九十一年一月八日北院錦九十一民執公字第六二
    一號執行命令、聲明異議狀可證，且為被告所不爭執，足堪信為真實。惟被告辯
    稱：系爭工程保固期尚未期滿，且保固期內系爭工程瑕疵，伊得就保固金予以扣
    抵等語。本件原告起訴所欲確認者既為訴外人群武公司對被告債權之存否，是以
    應予審究者為：訴外人群武公司對被告目前有無保固金債權存在？經查：
    (一)按訴外人群武公司與被告就系爭工程所簽訂之工程合約書第十六條損害賠償約
      定：「乙方（即群武公司）如未依本合約規定施工或施工不良、設置欠缺、損
      害人民生命、身體或財產，致使甲方（即被告）負賠償責任時，概由乙方負責
      賠償，在保固期間內發生上述情形亦同，甲方對乙方有求償之權利，並得在未
      付估驗款、保留款、履約或保固保證金內抵扣之，不足抵扣時並得向乙方及乙
      方之連帶保證人追償之」，足認訴外人群武公司存放於被告處之工程保固金雖
      為擔保固期限內工程瑕疵修繕義務之履行，於保固期限內尚不得請求返還該款
      ，然保固期限內瑕疵是否發生，修繕金額若干？均屬不確定，縱使發生瑕疵，
      以保固金修繕後如有剩餘者，餘款仍需歸還訴外人群武公司，是該工程保固金
      之請求債權性質上顯是屬附期限及解除條件之債權，即訴外人群武公司對於存
      放被告處之保固金雖有返還請求權，但是否全數或部分歸還，甚或因修繕瑕疵
      用盡而不予歸還，需至保固期限屆滿時，視解除條件是否成就，始能確定，如
      該工程有瑕疵發生，在修繕範圍內，解除條件成就，訴外人群武公司對該修繕
      範圍內之金額即無返還請求權。
    (二)次按前揭工程合約書第五條第二款約定：「鋼構橋於工地按裝完成後撥付工程
      價款之90%，最後塗裝完成後付款5%，全部工程完工經業主正式驗收合格，並
      由乙方（群武公司）開具保固切結書後付款4%，餘1%為保固金，保固金俟保固
      期滿後一次無息退還」等字樣，復依系爭工程合約標準條款第八條約定「工程
      保固」規定，系爭工程自正式驗收合格之日起由乙方（群武公司）保固三年、
      標準條款第十六條約定：「乙方（群武公司）如未依本合約規定施工或施工不
      良、設置欠缺、損害人民生命、身體或財產致使國開公司負賠償責任時，概由
      群武公司負責賠償，在保固期間內發生上述情形亦同，．．．並得在未付估驗
      款、保留款、履約或保固保證金內抵扣之．．」等語，應認工程驗收完畢後，
      定作人收受承攬人交付之保固金係用以擔保定作物驗收後所可能發生之瑕疵修
      繕費用及因系爭工程瑕疵所肇致之損害賠償責任，承攬人之保固金返還請求權
      非迄工程保固期滿且經雙方相互核算後，無從確定數額及請求返還。
   (三)從而本件系爭系爭工程係於八十九年七月二十一日結算驗收完畢，有結算驗收
     證明書在卷足憑，且為原告所不爭，觀之上開約款，堪認系爭工程之保固期間
     需迄九十二年七月二十一日方為期滿，揆諸上開說明，於保固期間尚未屆至前
     ，尚無從認被告對國開公司就此保固金有債權存在，是以原告據以提起本訴，
     請求確認被告對國開公司就系爭工程有保固金債權存在，即無理由，應予駁回
     。
三、兩造其餘攻擊防禦方法，及未經援用之證據，經本院斟酌後，認為均不足以影響
    本判決之結果，爰不一一論述，附此敘明。
四、據上論結，原告之訴為無理由，依民事訴訟法第七十八條判決如主文。
中　　　華　　　民　　　國　　九十一　　年　　　三　　　月　　二十九　　日
                                     民事第民四庭法   官　 陳  博  文
右為正本係照原本作成
如對本判決上訴，須於判決送達後廿日內向本院提出上訴狀
中　　　華　　　民　　　國　　九十一　　年　　　三　　　月　　二十九　　日
                                                 書記官    蔡  嘉　萍
